臺灣高等法院刑事判決
111年度上訴字第3577號
上  訴  人  臺灣士林地方檢察署檢察官
被      告  鍾○○


上列上訴人因被告家暴傷害案件，不服臺灣士林地方法院111年
度訴字第154號，中華民國111年7月1日第一審判決（起訴案號：
臺灣士林地方檢察署111年度偵字第3249號），提起上訴，本院
判決如下：
    主  文
上訴駁回。
    理  由
一、公訴意旨略以：被告鍾○○與告訴人蔡○○為夫妻，屬家庭暴力
    防治法第3條第1款所定家庭成員關係。被告鍾○○於民國111
    年1月4日晚上9時30分許，在臺北市○○區○○路○段0號6樓住處
    ，因手機所有權歸屬問題與告訴人蔡○○發生口角爭執，為取
    回告訴人手執之手機，竟徒手抓握告訴人兩手手腕，造成告
    訴人雙上肢挫傷之傷害。因認被告涉犯刑法第277條笫1項傷
    害罪嫌。
二、按犯罪事實應依證據認定之，無證據不得認定犯罪事實；有
    罪之判決書應於理由內記載認定犯罪事實所憑之證據及其認
    定之理由，刑事訴訟法第154條第2項及第310條第1款分別定
    有明文。而犯罪事實之認定，係據以確定具體的刑罰權之基
    礎，自須經嚴格之證明，故其所憑之證據不僅應具有證據能
    力，且須經合法之調查程序，否則即不得作為有罪認定之依
    據。倘法院審理之結果，認為不能證明被告犯罪，而為無罪
    之諭知，即無前揭第154條第2項所謂「應依證據認定」之犯
    罪事實之存在。因此，同法第308條前段規定，無罪之判決
    書只須記載主文及理由。而其理由之論敘，僅須與卷存證據
    資料相符，且與經驗法則、論理法則無違即可，所使用之證
    據亦不以具有證據能力者為限，即使不具證據能力之傳聞證
    據，亦非不得資為彈劾證據使用。故無罪之判決書，就傳聞
    證據是否例外具有證據能力，本無須於理由內論敘說明（最
    高法院100年度台上字第2980號判決意旨參照）。準此，本
    件被告被訴上開犯行，既經本院於後述認定犯罪不能證明而
    為無罪諭知，本判決即不再論述所援引有關證據之證據能力
    。另按刑事訴訟法第161條第1項規定：檢察官就被告犯罪事
    實，應負舉證責任，並指出證明之方法。因此，檢察官對於
    起訴之犯罪事實，應負提出證據及說服之實質舉證責任。倘
    其所提出之證據，不足為被告有罪之積極證明，或其闡明之
    證明方法，無從說服法官以形成被告有罪之心證，基於無罪
    推定之原則，自應為被告無罪判決之諭知，更有最高法院92
    年台上字第128號判決意旨足參。
三、本件公訴人認被告涉犯刑法第277條第1項罪嫌，無非以被告
    鍾○○之供述、告訴人蔡○○之指訴及其提出之新光醫療財團法
    人新光吳火獅紀念醫院（下稱新光醫院）出具之乙種診斷證
    明書1紙為證。訊之被告堅決否認有上開傷害犯行，辯稱：
    當時告訴人進來說手機是她的，手機那時擺在書桌上充電，
    告訴人要去拿手機，我們發生就爭執，後來告訴人將手鬆開
    讓我拿到手機後，告訴人就趁機去電腦螢幕那邊拉扯螢幕的
    線，我就去護著電腦螢幕，那時告訴人站在我後面，後來告
    訴人又想去拿鍵盤，鍵盤在抽屜上，因為告訴人是慣用右手
    ，但鍵盤在桌子下的抽屜上，而桌子跟抽屜是裝潢的有尖銳
    的角，那邊又有擺床，依照那時候告訴人站的位置，告訴人
    是用左手去拿鍵盤，所以告訴人用非慣用手突破重重障礙要
    拿鍵盤時被尖角刮到，伊並未傷害告訴人等語。　　
四、查111年1月4日晚上9時30分許，在上址住處，被告與告訴人
　　曾發生爭執，後告訴人至醫院驗傷，開立有「雙上肢挫傷」
    傷害之診斷證明書等節，業據告訴人於偵查、原審指述在卷
    ，並有告訴人所提新光醫院乙種診斷證明書1紙（參見111偵
    3249卷第25頁），在卷足參，且為被告所不爭執，此部分事
    實，堪信為真。惟告訴人是否確受有此傷勢，且是否為被告
    造成，經查：
　㈠經原審函請新光醫院提供就診傷勢照片，有原審卷附新光醫
    院111年5月23日新醫醫字第1110000381號函檢附蔡○○就醫之
    傷勢照片光碟及照片各1份在卷可參（見原審卷第111頁、第
    115頁至第119頁，光碟片附於第113頁保密資料袋），而揆
    其當日就診照片所示，告訴人左手姆指有一處點狀傷口（似
    有破皮流血），但雙手臂未見明顯傷痕，已難認告訴人係受
    有明顯「雙上肢挫傷」等傷害。而經本院訊問告訴人當日受
    傷過程答以：當天是伊左手抓手機，後來被告抓伊手，才會
    換到右手，被告再用力扳開伊手，伊會痛，至於流血是不是
    因為這樣造成，伊也不確定等語（見本院卷第103頁），則
    本件就告訴人所述肢體衝突過程，應係只有被告為將手機取
    回，而抓住告訴人手部期間，然揆之告訴人手指上有點狀流
    血情形，難認係單純由抓握手部即可造成，況告訴人亦稱：
    不太確定是否為被告扳其手指造成，是基於罪疑有利被告原
    則，自難僅以告訴人當日就診所拍攝之相片遽認該處傷口係
    被告造成。
　㈡原審勘驗由證人即告訴人提供，而於原審審理時經由檢察官
    提出之案發當時錄音光碟（檔案名稱：傷害1.mp4），其結
    果為：
【00:02:48】蔡○○：這是我家裡耶！你在搞什麼啊！啊地稅也
                    是我有繳。進去，進去！
【00:02:53】鍾○○：妳繳了有多少啊！妳繳了多少啊！
【00:02:58】（物體碰撞聲）
【00:02:59】鍾○○：欸，這我的手機，妳不要這樣拿好不好？
【00:03:02】蔡○○：拿！你拿啊！你拿啊！
【00:03:04】鍾○○：欸，妳不要這樣拿我的手機嘛！
【00:03:10】（物品碰撞、摔落聲）
【00:03:11】鍾○○：妳幹什麼！妳幹什麼！欸欸欸欸欸欸欸欸
                    ，欸欸欸，不要這樣子好不好。（背景音
                    為物品碰撞、摔落聲）
【00:03:17】蔡○○：我的鞋子拿過來。
【00:03:19】鍾○○：那妳……。
【00:03:20】蔡○○：這都是我的，都是我的。 
【00:03:22】鍾○○：那妳把我的鞋子拿過來。
【00:03:23】（物品碰撞、摔落聲）
【00:03:23】鍾○○：欸欸欸！
【00:03:23】蔡○○：都是我的！
【00:03:25】鍾○○：欸欸欸！
【00:03:25】蔡○○：都是我的！
【00:03:27】鍾○○：妳幹什麼啊！
【00:03:28】蔡○○：都是我的！　
【00:03:29】鍾○○：妳幹什麼啊！
【00:03:30】蔡○○：都是我的！　
【00:03:32】蔡○○：你為什麼要搶……你為什麼要丟我的鞋子
                    ？
    有該光碟及原審準備程序勘驗筆錄在卷可憑（參見原審卷第
    136頁至第138頁），則就此勘驗案發過程可知，被告與告訴
    人爭搶手機過程時間甚短，僅有數秒鐘，且被告係認告訴人
    無端拿走其手機，而意在取回，難認其主觀上有施加傷害暴
    行於告訴人之犯意。
　㈢另原審於111年5月6日準備程序勘驗被告提供錄影光碟內容（
    檔案名稱：傷害案錄影.mp4），結果為：
【00:00:19】蔡○○：你送我什麼啊？我送你什麼啊？我送你那
                    個就是我送你的。是不是？
【00:00:23】鍾○○：等一下，妳買那個鞋子，妳不是送給我妳
                    是幹什麼？
【00:00:27】蔡○○：我不是送給你啊，我只是刷國旅啊，那時
                    候是夫妻嘛，給你買啊，你有給我買過什
                    麼嗎？
【00:00:34】鍾○○：我買過包包啊，很多啊。
【00:00:35】蔡○○：哪裡有……我還給你，還給你，還給你。
【00:00:38】鍾○○：還有手機啊！
【00:00:40】蔡○○：手機啊，那你手機也給我啊！你這支手機
                    也是你給我的啊！
【00:00:41】鍾○○：那妳的手機先拿給我啊。
【00:00:44】蔡○○：你手機要給我啊，你手機給我啊！我給你
                    ，我要給你，拿我的呃……是什麼……。
【00:00:51】鍾○○：欸，妳不要無理取鬧，好不好。
【00:00:52】蔡○○：你不要又講我無理取鬧，你現在又講什麼
                    ......我說要還你，你還說我無理取鬧。
【00:00:56】鍾○○：妳不要在那邊無理取鬧了好不好。
【00:00:57】蔡○○：我的鞋子拿給我。
【00:01:02】蔡○○：我不屑你的包包啊，我的鞋子買幾千塊錢
                    ……不屑你的包包啊！
【00:01:24】蔡○○：（拿出包包）給你，給你，來剪掉算了，
                    剪掉還你，老娘不爽（拿剪刀剪包包的袋
                    子）。給你，給你，給你，給你，還你！
                    ……我的（手持鍵盤、包包及剪刀）。
【00:01:39】鍾○○：妳不要亂鬧嘛，妳剛怎麼把我的鍵盤弄壞
                    ？
【00:01:43】蔡○○：蛤，蛤，那你鞋子給我。
【00:01:44】鍾○○：那妳弄壞啦，妳弄壞我的鍵盤咧，妳為什
                    麼弄壞我的東西？
【00:01:49】蔡○○：（拿包包往前推給鍾○○）給你啊！還你
                    、還你，還你，你買的還你。
【00:01:53】鍾○○：妳為什麼弄壞我的鍵盤？
【00:01:53】蔡○○：啊你東西還我，你東西還我，你東西還我
                    啦！
【00:01:57】鍾○○：妳為什麼要弄壞我的鍵盤？
【00:01:57】蔡○○：（撿取物品，並揮開鍾○○的手）你東西
                    還我。
　　有該光碟及原審準備程序勘驗筆錄在卷可憑（參見原審卷第
    38頁至第41頁），與被告所辯二人在爭搶手機後，告訴人另
    又再拿取鍵盤等辯詞相合，則告訴人手上之傷口，是否為強
    行拉取鍵盤時施力不當造成不無可疑。
  ㈣綜上所述，公訴意旨所稱被告所涉之犯行，檢察官所提出之
    證據尚難認已達於通常一般人均不致有所懷疑，而得確信其
    為真實之程度，是依無罪推定及有疑唯利被告之原則，本院
    即無從為有罪之認定，則依前揭規定及說明，即應為無罪之
    諭知，以示審慎。
五、檢察官上訴意旨以：被告用暴力之方法，強搶告訴人置於身
    後之手機，造成告訴人手指受傷，且有新光醫院出具之診斷
    證明書，堪認被告有傷害之不確定故意，其犯行明確，原審
    諭知被告無罪，認事用法尚嫌未洽，請將原判決撤銷，更為
    適當合法之判決等語。惟查，本件被告於新光醫院就醫時所
    拍攝照片，僅有手指指甲處有一傷口，與診斷證明書所載「
    雙上肢挫傷」之記載已不相符。而告訴人雖稱係遭被告扳開
    手指時所傷，然此部分除告訴人之指述外，別無其他證據，
    參以告訴人與被告間除爭搶手機外尚有其他衝突，告訴人亦
    自承不太確定何時讓手指流血，足徵檢察官所舉事證尚有疑
    義。又被告係為取回告訴人拿走之手機，且爭搶時間僅有數
    秒，自難憑此認被告有傷害之不確定犯意。原審以不能證明
    被告犯罪為由，諭知無罪之判決，理由構成雖與本院稍有不
    同，經核尚無違誤。檢察官雖提起上訴，然前揭檢察官所列
    證據及卷內訴訟資料，經本院逐一剖析，參互審酌，仍無從
    獲得有罪心證，已俱如前述，檢察官上訴意旨僅就原審採證
    之職權行使再為爭執，核無理由，其上訴應予駁回。
據上論斷，應依刑事訴訟法第368條，判決如主文。
本案經檢察官陳家美提起公訴，檢察官林在培提起上訴，檢察官
陳玉華到庭執行職務。
中　　華　　民　　國　　111 　年　　11　　月　　23　　日
                  刑事第八庭    審判長法　官  陳世宗
                                      法　官  吳勇毅
                                      法　官  呂寧莉
以上正本證明與原本無異。
被告不得上訴。
檢察官如不服本判決，應於收受送達後20日內向本院提出上訴書
狀，惟須受刑事妥速審判法第9條限制。其未敘述上訴之理由者
，並得於提起上訴後20日內向本院補提理由書(均須按他造當事
人之人數附繕本)「切勿逕送上級法院」。
刑事妥速審判法第9條：
除前條情形外，第二審法院維持第一審所為無罪判決，提起上訴
之理由，以下列事項為限：
一、判決所適用之法令牴觸憲法。
二、判決違背司法院解釋。
三、判決違背判例。
刑事訴訟法第 377 條至第 379 條、第 393 條第 1 款之規定，
於前項案件之審理，不適用之。

                                      書記官  賴資旻
中　　華　　民　　國　　111 　年　　11　　月　　23　　日